臺灣臺中地方法院民事判決　九十年度簡上字第三八○號
　　上　訴　人　甲○○
　　訴訟代理人　乙○○
右當事人間請求給付票款事件，上訴人對於中華民國九十年八月六日本院臺中簡易庭九十年
度中簡字第一二四三號第一審判決提起上訴，本院判決如左：
    主      文
上訴駁回。
第二審訴訟費用由上訴人負擔。
    事      實
甲、上訴人方面：
一、聲明：求為判決：(1)原判決廢棄；(2)被上訴人在第一審之訴及其假執行之聲請均駁回。
二、陳述：除與原審判決書所載者相同茲予引用外，補稱：
（一）上訴人於如附表所示之本票背書，乃係因訴外人乙○○與被上訴人間簽訂協議書而來
      ，設若被上訴人不為履行協議書第四條之約定，上訴人自無於該本票背書之理由，換
      言之，上訴人之背書係附條件之行為，而被上訴人不依協議書第四條之約定履行，已
      為不爭之事實，上訴人對於系爭票款，自無負文義責任。
（二）本院九十年度中簡字第六一四號訴外人乙○○與被上訴人間請求確認本票債權不存在
      事件，其判決效力係存在該二人間，上訴人非該判決效力所及，何況該二人間協議書
      所產生之權義，與上訴人僅因協議書第四條之訂立，而為附條件之背書無涉，是被上
      訴人對上訴人行使票據上之權利時，自亦應視其有否履行該條之約定而定，縱上開判
      決認發票人乙○○主張被上訴人對其簽發之本票債權不存在為無理由，乃係因其餘協
      議書內容之權義問題，自不能併認為效力及於上訴人，是被上訴人既未履行協議書第
      四條之約定，上訴人即無由負票據文義責任。
三、證據：除援用原審之立證方法外，補提出讓渡協議書影本二件、通知書影本二件、中郵
          管局直轄四三支局第一六０號存證信函影本一件、同局第一九八號存證信函影本
          一件、臺灣臺中地方法院檢察署八十九年度偵字第一四五九九號檢察官不起訴處
          分書影本一件、同署九十年度偵字第一二六四九號檢察官起訴書影本一件、臺中
          縣稅捐處大屯分處函影本一件、剪報影本一件、法務部行政執行署臺中行政執行
          處通知影本四紙為證。
乙、被上訴人方面：
一、聲明：求為判決如主文所示。
二、陳述：除與原審判決書所載者相同茲予引用外，補稱：上訴人係以訴外人乙○○與被上
          訴人間之債權債務問題來抗辯，核與票據法第十三條前段之規定不符，是上訴人
          之上訴應無理由。
三、證據：除援用原審之立證方法，補提出臺灣省臺中縣政府營利事業登記證影本一件。
    理      由
一、本件被上訴人起訴主張：其持有由訴外人乙○○簽發、由上訴人所背書如附表編號一至
    八所示之本票八紙（下稱系爭本票），面額合計為新台幣（下同）二十萬元，詎到期提
    示遭拒絕付款，上訴人為背書人應負票據上之責任，爰本於票據關係訴請判決上訴人如
    數給付票款及其法定遲延利息等語；上訴人則以：系爭本票係被上訴人與訴外人乙○○
    於民國（下同）八十九年四月七日所簽訂之讓渡協議書而來，被上訴人並未依該協議書
    第四條之約定：「自簽約日起甲方（按指被上訴人）及所屬之業務員，不得再與供應商
    原乙方（按指訴外人乙○○）所經營之產品項目，尤其是立大牌產品」履行，後經訴外
    人乙○○於同年月十三日、同年五月三十日分別向被上訴人寄發存證信函，表明如被上
    訴人未依約履行，即停止支付本票款項，顯見被上訴人應依約履行，上訴人始負有支付
    票款之義務，今被上訴人既未依約履行，則上訴人即無由負票據文義責任等語，資為抗
    辯。
二、經查：被上訴人持有由訴外人乙○○簽發、由上訴人所背書如附表編號一至八所示之系
    爭本票八紙，屆期被上訴人提示未獲付款等情，業據被上訴人提出系爭本票八紙為證，
    復為兩造所不爭執，自堪信為真實。上訴人雖以前詞置辯，然按背書附記條件者，其條
    件視為無記載，票據法第一百二十四條準用第三十六條規定定有明文，是上訴人主張其
    在系爭本票上背書係屬附條件之背書云云，姑不論上訴人在系爭本票上並未為任何附條
    件之註記，此觀之系爭本票甚明，縱有記載，參酌前開說明，既應視為無記載，亦不受
    所附條件之拘束，是本件上訴人辯稱其前開背書行為是屬附條件之背書，票據義務應視
    條件是否履行而定云云，顯與法不合，委無可採；再者，被上訴人與訴外人乙○○間於
    八十九年四月七日所簽訂讓渡協議書第二條約定，確認其二人合夥期間應互相找補之款
    項為訴外人乙○○應給付被上訴人一百零三萬元，其付款方式為，當場交付現金五萬元
    ，餘款由訴外人乙○○開立本票二十八張支付（包含系爭之八張本票在內），而第三條
    則約定，如前開付款有一期未履行，被上訴人有權收回超市之經營權等語，有兩造不爭
    執之讓渡協議書（八十九年四月七日）影本一件在卷可稽，二者參互以觀，足見訴外人
    乙○○交付系爭本票給被上訴人之原因關係，是為了清償其與被上訴人間之一百零三萬
    元之債務（因讓渡超市經營權），與第四條之約定（屬超市經營權讓渡後，約定競業禁
    止之行為）無涉，是該第四條之約定，並非系爭本票之原因關係，要無疑問（縱被上訴
    人確有如上訴人所指之違約情事，亦僅係該訴外人乙○○得否請求被上訴人賠償損害之
    問題而已）；則系爭本票之發票人即訴外人乙○○本不得以非屬原因關係之「被上訴人
    違反競業禁止約定」為由，對抗被上訴人，上訴人僅為背書人更無從據此為抗辯理由，
    拒絕負擔票據上責任，是上訴人此部分之抗辯，也無理由而無可採信。至於上訴人所提
    之臺灣臺中地方法院檢察署八十九年度偵字第一四五九九號檢察官不起訴處分書影本一
    件、同署九十年度偵字第一二六四九號檢察官起訴書影本一件，其內容均為被上訴人與
    訴外人乙○○間針對「通知書」上被上訴人之簽名、印文等是否有偽造情事及被上訴人
    有無明知非偽造而誣告之情事，與本件上訴人是否應負票據上責任無關，不足採為上訴
    人有利認定之依據；而無力清償票款之事實，亦僅係可否確實實現票據債權人之債權而
    已，與票據債務人應否負票據責任，亦屬二事，是上訴人雖提出法務部行政執行署臺中
    行政執行處通知影本四紙為證，欲證明其已無力清償債務云云，參酌前開說明，此部分
    顯與其應否負票據責任無關，自無採為有利上訴人認定之依據。
三、次按，在票據上簽名者，依票上所載文義負責，而背書人應照本票文義擔保付款，票據
    法第五條第一項、第一百二十四條準用第三十九條規定甚明，本件上訴人既為系爭本票
    之背書人，依法自應負背書人之票據上責任，則被上訴人本於票據之法律關係，訴請上
    訴人給付二十萬元，及分別自如附表編號一至八所示到期日起至清償日止，按週年利率
    百分之六計算之利息，洵屬正當，應予准許。原審因而判決被上訴人勝訴之判決，經核
    並無不當，上訴意旨指摘原判決不當，求為廢棄改判，為無理由，應駁回其上訴。
四、本件事證已臻明確，兩造其餘攻擊、防禦方法及所提證據，對本件判決之結論均屬無影
    響，爰不予一一論述，併予敘明。
五、據上論結，本件上訴人之上訴為無理由，依民事訴訟法第四百三十六條之一第三項、第
    四百四十九條第一項、第七十八條，判決如主文。
中　　　華　　　民　　　國　　  九十一　　  年　　　一　　　月　　 二十五　　 日
~B臺灣臺中地方法院民事第四庭
~B  審判長  法  官　張恩賜
~B          法　官　周靜秀
~B          法　官　李國增
右為正本係照原本作成。
本判決不得上訴。
中　　　華　　　民　　　國　　  九十一　　  年　　　一　　　月　　 二十五　　 日
~B法院書記官
~F0;
~T40;
┌──────────────────────────────────────────────────┐
│附表                                                                                                │
├──┬────┬────┬────────┬──────────┬───────┬───┬─────┤
│編號│票據種類│票據號碼│發     票     日│到       期       日│票  面  金  額│發票人│備      註│
│    │        │        │                │                    │（新台幣）    │      │          │
├──┼────┼────┼────────┼──────────┼───────┼───┼─────┤
│ 一 │本票    │0000000 │八十九年四月七日│八十九年五月三十一日│二萬五千元    │乙○○│甲○○背書│
├──┼────┼────┼────────┼──────────┼───────┼───┼─────┤
│ 二 │本票    │0000000 │八十九年四月七日│八十九年六月三十日  │二萬五千元    │乙○○│甲○○背書│
├──┼────┼────┼────────┼──────────┼───────┼───┼─────┤
│ 三 │本票    │0000000 │八十九年四月七日│八十九年七月三十一日│二萬五千元    │乙○○│甲○○背書│
├──┼────┼────┼────────┼──────────┼───────┼───┼─────┤
│ 四 │本票    │0000000 │八十九年四月七日│八十九年八月三十一日│二萬五千元    │乙○○│甲○○背書│
├──┼────┼────┼────────┼──────────┼───────┼───┼─────┤
│ 五 │本票    │0000000 │八十九年四月七日│八十九年九月三十日  │二萬五千元    │乙○○│甲○○背書│
├──┼────┼────┼────────┼──────────┼───────┼───┼─────┤
│ 六 │本票    │0000000 │八十九年四月七日│八十九年十月三十一日│二萬五千元    │乙○○│甲○○背書│
├──┼────┼────┼────────┼──────────┼───────┼───┼─────┤
│ 七 │本票    │0000000 │八十九年四月七日│八十九年十一月三十日│二萬五千元    │乙○○│甲○○背書│
├──┼────┼────┼────────┼──────────┼───────┼───┼─────┤
│ 八 │本票    │0000000 │八十九年四月七日│八十九年十二月三十一│二萬五千元    │乙○○│甲○○背書│
│    │        │        │                │日                  │              │      │          │
└──┴────┴────┴────────┴──────────┴───────┴───┴─────┘
